臺灣臺中地方法院刑事判決　　　　　　 99年度交易字第439號
公　訴　人　臺灣臺中地方法院檢察署檢察官
被　　　告　劉耀鴻
選任辯護人　陳世煌律師
　　　　　　黃俊昇律師
上列被告因過失傷害案件，經檢察官提起公訴（99年度偵字第15
84、10360號），本院判決如下：
    主    文
劉耀鴻犯過失傷害致人重傷罪，處有期徒刑柒月。
    犯罪事實
一、劉耀鴻於民國（下同）98年12月25日凌晨3時4分許，騎乘車
    牌號碼796-CWG號重型機車，沿臺中市南屯區○○○路，由
    北向南之方向行駛，行經臺中市南屯區○○○路與永春東路
    口時，原應注意車前狀況，並隨時採取必要之安全措施，且
    當時天氣雨，夜間有照明，溼潤柏油路面，路面無缺陷，無
    障礙物，視距良好，並無不能注意之情事，劉耀鴻竟疏未注
    意警員黃春敏身穿警用反光背心站在上開路口處理民眾騎乘
    機車自行摔倒事故之現場測繪，警車停放在道路中央並開啟
    警示燈，然亦疏未在現場兩端適當距離處，應放置明顯標識
    ，警告通行車輛，並於周圍設置警戒物，夜間應加裝警示燈
    ，致遭劉耀鴻所騎乘之重型機車右前車頭直接撞擊黃春敏之
    右側身體，黃春敏因之倒地不起，而受有頭部外傷併硬腦膜
    下出血、硬腦膜外出血、腦內出血、顱骨骨折、氣顱、創傷
    性腦傷併左側肢體偏癱、雙眼玻璃體出血、顱內出血併皮質
    性視盲、顱骨右側缺損等傷害，經就醫治療後，目前仍遺存
    頭部外傷後，因雙側額葉及頂葉受損、視丘受損，腦電圖檢
    查有癲癇及腦部右半球功能不良，有輕度失智、癲癇、部分
    腦半球功能不良、半側視覺忽略與導航尋路困難等現象，已
    嚴重減損其視能，且腦部機能達重大難治之重傷害程度。劉
    耀鴻於肇事後，留在現場，並於有偵查權之機關或公務員發
    覺犯罪前，向到場處理之警員承認其為肇事人，向警方自首
    接受裁判。
二、案經黃春敏及其配偶陳沛縈分別訴由臺中市警察局第六分局
    報告臺灣臺中地方法院檢察署檢察官偵查後起訴。
    理    由
一、按現行刑事訴訟法為保障被告之反對詰問權，排除具有虛偽
    危險性之傳聞證據，以求實體真實之發見，於該法第159條
    第1項明定被告以外之人於審判外之言詞或書面陳述，除法
    律有規定者外，不得作為證據。又被告以外之人於審判外之
    陳述，雖不符前4條之規定（即刑事訴訟法第159條之1至同
    條之4），而經當事人於審判程序同意作為證據，法院審酌
    該言詞陳述或書面陳述作成時之情況，認為適當者，亦得為
    證據；當事人、代理人或辯護人於法院調查證據時，知有第
    159條第1項不得為證據之情形，而未於言詞辯論終結前聲明
    異議者，視為有前項之同意，刑事訴訟法第159條之5定有明
    文。本件當事人並未就卷內證據資料之證據能力有所爭執，
    且迄於言詞辯論終結前，均未主張有刑事訴訟法第159條第1
    項不得為證據之情形，是應認已同意卷內證據均得作為證據
    ，且經本院審酌後，認無不適當之情形，應認本案調查經引
    用之卷內證據均有證據能力，合先敘明。
二、實體部分：
(一)、訊據被告劉耀鴻對於上開犯罪事實於警詢、偵訊及本院審理
    時均其就本件車禍事故有過失之情形，並有臺中縣警察局第
    四分局道路交通事故現場圖、道路交通事故調查報告表(一)、
    (二)、交通事故現場照片26張、監視器翻拍照片6張等在卷可
    憑（見臺中市警察局第四分局刑事案件偵查卷第23至42頁）
    ，而告訴人黃春敏因本案車禍受有前述傷害之事實，有卷附
    中山醫學大學附設醫院診斷證明書6紙、及中山醫學大學附
    設醫院99年4月26日中山醫九九川桓法字第0990003728號函
    暨所附具之病歷資料、中山醫學大學附設醫院臨床心理處置
    報告（計畫）暨病程記錄單、安泰醫療社團法人安泰醫院診
    斷證明書、出院病歷摘要各乙份、高雄醫學大學附設中和紀
    念醫院診斷證明書4張足證（見臺中市警察局第四分局刑事
    案件偵查卷第20頁、臺灣臺中地方法院檢察署99年度偵字第
    1584號偵查卷第一卷第10至270頁、第二卷第1至287頁、本
    院卷第19至27頁、第134至137頁）。
(二)、告訴人黃春敏於本件所受傷勢係因本件車禍而受有頭部外傷
    併硬腦膜下出血、硬腦膜外出血、腦內出血、顱骨骨折、氣
    顱、創傷性腦傷併左側肢體偏癱、雙眼玻璃體出血，及顱內
    出血併皮質性視盲、顱骨右側缺損等傷害，經就醫治療後，
    目前仍遺存頭部外傷後，因雙側額葉及頂葉受損、視丘受損
    ，腦電圖檢查有癲癇及腦部右半球功能不良，有輕度失智、
    癲癇發作及半側視覺忽略與導航尋路困難等現象，而告訴人
    黃春敏前揭病況，經本院函詢財團法人私立高雄醫學大學附
    設中和紀念醫院，該院函覆：經查病患黃春敏病歷紀錄及家
    屬描述，病人發生車禍遭受頭部撞擊發生於98年12月25日，
    起初於臺中車山醫院住院接受腦部手術治療，其意識逐漸恢
    復後於99年2月23日出院，其後在家人協助下可以行走。黃
    春敏99年6月7日至6月28日於復健科住院接受治療，同時接
    受神經內外科求診一次，隨後於7月開紿接受門診復健，至
    99年10月24日因癲癇發作而入住神經科，住院時腦波發現癲
    癇波及皮質機能異常，頭部核磁掃描發現雙側腦額葉及頂葉
    有腦軟化之空洞，並在其周邊有血鐵色素沉著現象，交通性
    水腦現象及右側丘血腫清除後血色素沉著等痕跡，100年1月
    12日神經心理檢查發現有頭部外傷後之症狀。雖然癲癇在藥
    物控制下，病人可免於癲癇之影響，整體之認知與行動能力
    亦略有改善，但部分的腦半球功能不良，半側視覺忽略與導
    航尋路困難等恐難以完全治癒。依據病人腦組織傷害之範圍
    與程度，及距離受傷時間（至今已超過一年），雖然世界上
    許多文獻可以找到積極努力而改善之病例，畢竟是特例，難
    以推及所有之病患，即使可能有奇蹟出現，其機率恐怕也是
    極低而難以復原至完全像發生意外前的狀況，有該院100年2
    月18日高醫附行字第1000000598號函覆之說明在卷可參（見
    本院卷第166頁）；告訴人黃春敏既經醫師認定其因本次車
    禍致造成部分腦半球功能不良、半側視覺忽略與導航尋路困
    難等現象，實難完全復原，是告訴人黃春敏之受傷程度已達
    嚴重減損其視能及其腦部之機能，自係刑法第10條第4項第1
    、6款所認定之重傷害無訛。
(三)、按汽車行駛時，駕駛人應注意車前狀況，並隨時採取必要之
    安全措施，道路交通安全規則第94條第3項定有明文。本件
    肇事時間、地點之天候雨，夜間有照明，溼潤柏油路面，路
    面無缺陷，無障礙物，視距良好，而無不能注意之情事，有
    卷附之道路交通事故調查報告表(一)在卷可憑。而被告於偵查
    中曾自承稱：伊當時意識模糊，沒有很專心看前面，所以就
    撞到警察，當時時速大約50公里左右。當時告訴人側身（筆
    錄誤載為「側車」），伊有戴安全帽，又下雨，安全帽上有
    雨滴，伊在遠方時，沒有注意到被害人，到伊回頭時，往正
    面看時，就來不及而撞上被害人，伊覺得本件伊有過失，下
    雨天應該要騎慢一點等語（見臺灣臺中地方法院檢察署99年
    度偵字第1584號偵查第一卷第5頁、第二卷第31頁）；證人
    黃家和於本院審理時結證稱：當天發生本件交通事故時，伊
    在文心南路旁，當時被害人即警員黃春敏好像在使用測距儀
    測量伊同學自摔車的距離，所以當時他低著頭，離警車大約
    10公尺左右，警車有開警示燈，但沒有放三角錐，當時只有
    被害人一位警員在畫現場圖，當時伊在路旁等伊同學過來牽
    機車，所以伊在那邊顧車，當時路上車子不多，那邊有點暗
    ，但是視線好不好伊不會形容。伊看到被害人被撞的時候，
    被告的車子沒有要閃避的情況，伊看到的時候就撞上了，伊
    當時也是低著頭，原本是紅燈，被害人在畫現場圖，後來可
    能就變綠燈，開始有車子的聲音，伊才抬頭起來看，就看到
    被告的車子撞上被害人，伊沒有聽到剎車聲，伊抬頭起來看
    時，幾乎就是被告撞上被害人的那瞬間，所以伊也來不及警
    示被害人等語（見本院99年8月20日審理筆錄，即本院卷第
    62至64頁），復參以案發當時路口監視器翻攝照片，案發當
    時被害人黃春敏正低著頭側身站立於外側車道中央較靠近中
    線車道，警車係停放於中線車道，被害人距離警車約一個車
    道之距離（即3.3公尺），警車當時有開啟後車燈及警示燈
    ，被害人當時身著警用外套，該警用外套上有反光條，被告
    騎乘機車並未有何閃避之動作，亦未見有被告轉頭向警車之
    情形，該機車係筆直朝被害人身體撞上，有路口監視器翻拍
    照片6張在卷可佐（見臺中市警察局第四分局刑事案件偵查
    卷宗第27至29頁），顯見當時之情形確如被告於偵查中所述
    ，其意識模糊，未專心看前方，致未注意車前狀況而騎車撞
    擊被害人。被告騎乘上開重型機車，本應注意，且依當時情
    形，並無不能注意之情形，竟疏於注意車前狀況，並隨時採
    取必要之安全措施，致撞及於上開道路處理機車自摔車事故
    之員警即告訴人黃春敏，致告訴人黃春敏受有前述之傷害，
    足認被告之過失行為與告訴人之傷害結果有相當因果關係。
(四)、又證人即本件現場處理員警林信良於本院審理時結證稱：員
    警處理交通事故畫現場圖時，都是由一名員警到場測量處理
    。該名員警在到場處理時，要注意封鎖車道，封鎖車道的方
    式是用警車、三角錐，或者是由轄區員警幫忙指揮交通，轄
    區員警一定要到場，這是指事故一發生時，現場處理的方式
    。員警到場測量時，除了警車封鎖車道時要打警示燈，警用
    制服會有反光條，一般說來，要有當地派出所的員警到場協
    助指揮交通，並讓處理員警製作現場圖，待製作完現場圖後
    ，將相關的設備撤到路旁，再製作相關的談話筆錄等語（見
    本院99年8月20日審理筆錄，即本院卷第65頁）；按交通事
    故於處理人員接獲通報，抵達現場後將車停於適當位置，並
    打開警示燈提醒來往人、車注意，在現場兩端適當距離處，
    應放置明顯標識，警告通行車輛，並於周圍設置警戒物，夜
    間應加裝警示燈，以保護現場證據及處理人員之安全，交通
    事故處理規範暨相關規定第6條第1項第2款訂有明文（見本
    院卷第81、82頁），此乃警務人員執勤處理交通事故時應遵
    守之規範，本件告訴人黃春敏於案外人廖宇堂騎乘重型機車
    發生自摔車交通事故後，抵達現場處理該事故，將警車停放
    於適當位置，並打開警示燈提醒來往人、車注意，惟告訴人
    黃春敏疏未在現場兩端適當距離處，放置明顯標識，並於周
    圍設置警戒物，且夜間應加裝警示燈等措施，是告訴人黃春
    敏對本件車禍發生亦與有過失，惟仍難免除被告於本件肇事
    之過失責任。綜上所述，本案事證明確，被告過失致重傷害
    犯行，洵堪認定，應依法論科。
四、論罪科刑部分：
(一)、核被告劉耀鴻所為，係犯刑法第284條第1項後段之過失致重
    傷害罪。
(二)、查被告肇事後，於有偵查權之機關或公務員發覺犯罪前，留
    在現場，並向到場處理之員警承認其為肇事者等情，有臺中
    市○○○道路交通事故肇事人自首情形紀錄表乙份附在卷可
    佐（見本院卷第170頁），則被告於犯罪未發覺前，自首並
    接受裁判，依刑法第62條前段規定得減輕其刑。
(三)、爰審酌被告前未曾受有期徒刑以上刑之宣告，有臺灣高等法
    院被告全國前案紀錄表乙份在卷可參，其犯後雖坦承犯行，
    惟考及本件告訴人黃春敏於處理交通事故時，雖疏未在現場
    兩端適當距離處，放置明顯標識，並於周圍設置警戒物，且
    夜間應加裝警示燈等措施，然告訴人黃春敏身旁當時停放警
    車，開啟車後燈及警示燈，且身著有反光條之警用外套，但
    被告全然未注意車前狀況，騎乘機車直接往告訴人黃春敏身
    體撞擊，過程中並未有剎車、閃避告訴人之情形，其過失程
    度非輕，本件車禍造成告訴人黃春敏重傷害結果，其重傷害
    之程度甚鉅，告訴人黃春敏因本件事故而造成身心上均承受
    難以回復之傷痛，案發迄今被告始終未積極處理和解事宜，
    致尚未能與告訴人達成和解等一切情狀，量處如主文所示之
    刑，以示懲儆。
據上論斷，應依刑事訴訟法第299條第1項前段，刑法第284條第
1項後段、第62條前段，刑法施行法第1條之1第1項、第2項前段
，判決如主文。
中    華    民    國    100    年    4    月    1    日
                         臺灣臺中地方法院刑事第十三庭
                            法  官  劉麗瑛
以上正本證明與原本無異。
如不服本判決應於收受判決後10日內向本院提出上訴書狀，並應
敘述具體理由；其未敘述上訴理由者，應於上訴期間屆滿後20日
內向本院補提理由書（均須按他造當事人之人數附繕本）「切勿
逕送上級法院」。
                            書記官  王玟
中    華    民    國    100    年    4    月    1    日
附錄論罪科刑法條：
中華民國刑法第284條：
因過失傷害人者，處六月以下有期徒刑、拘役或五百元以下罰金
，致重傷者，處一年以下有期徒刑、拘役或五百元以下罰金。
從事業務之人，因業務上之過失傷害人者，處一年以下有期徒刑
、拘役或一千元以下罰金，致重傷者，處三年以下有期徒刑、拘
役或二千元以下罰金。